---
title:  "あつまれ YouTuberのデータ その3"
date: 2020-05-02 22:00:00 +0900
output:
  github_document:
    html_preview: false
---

今日は収集したデータを集計し、次の行動を決めます。
ちなみにこれは`rmarkdown`を用いて作成しています。

### 使用ライブラリ、データの読み込み

次のライブラリを読み込みます。
最後の部分は`ggplot`の設定です。

```{r setup, message = FALSE}
library(readr)
library(dplyr)
library(tidyr)
library(forcats)
library(ggplot2)
library(viridis)
library(knitr)
theme_set(theme_light(base_size = 12, base_family = 'IPAexGothic'))
```

以下のデータを読み込み、テーブルの結合を行います。

```{r readin, messge = FALSE}
categories <- read_csv('categories.csv') %>%
    rename(cattitle = title)
data <- read_csv('contain-face.csv') %>%
    left_join(categories, by = c('catid' = 'id')) %>%
    mutate(cattitle = fct_reorder(cattitle, catid))
```

### 基本的な集計

トレンドに載っていた動画は`r data %>% select(id) %>% distinct %>% nrow`本、
チャンネルの総数は`r data %>% select(cid) %>% distinct %>% nrow`です。

次の図はカテゴリごとの動画の本数を表します。

```{r day-3-fig-1}
data %>%
    select(-c(time, scatid, rank)) %>% # 同一の動画の除去
    distinct() %>%
    ggplot(aes(x=cattitle)) +
    geom_bar() +
    theme(axis.text.x = element_text(angle = 90, hjust = 1, vjust = 0.5))
```

### 特定カテゴリの人気の動画

各カテゴリの人気の動画を見ていきましょう。
次のコードによってカテゴリ名`Entertainment`で上位`r filter_rank = 5; filter_rank`個に
入ったことがある動画およびそのチャンネル名、最も上位のランクを表示します。
なお、"上位"について、`Data API`で得られた結果に基づき求めているので、
必ずしも正確なデータではありません。ご留意ください。

```{r day-3-table-1}
data %>%
    filter(cattitle == 'Entertainment') %>%
    group_by(id) %>%
    summarise(minrank = min(rank)) %>%
    filter(minrank <= filter_rank) %>% # filter_rank: 本文中にこっそり定義されています
    inner_join(
        data %>% select(c(id, title, ctitle)) %>% distinct(),
        by = c('id' = 'id')
    ) %>%
    arrange(minrank) %>%
    select(c(minrank, title, ctitle)) %>%
    kable
```

近年話題のプレイ動画などが含まれる`Gaming`についても同様に。
```{r day-3-table-2, echo=FALSE}
data %>%
    filter(cattitle == 'Gaming') %>%
    group_by(id) %>%
    summarise(minrank = min(rank)) %>%
    filter(minrank <= filter_rank) %>%
    inner_join(
        data %>% select(c(id, title, ctitle)) %>% distinct(),
        by = c('id' = 'id')
    ) %>%
    arrange(minrank) %>%
    select(c(minrank, title, ctitle)) %>%
    kable
```

`Entertainment`と`Gaming`を比較するのも面白いでしょう
（トレンドの動画の数と"特に"トレンドの動画の数の割合が一致しない理由を考えるなど）。

### カテゴリの関係（しません）

各カテゴリの関係をチャンネルの観点から見つけます。
ここでは条件付き確率$p(c\_{i}|c\_{j})=\\frac{p(c\_{i},c\_{j})}{p(c\_{i}})$
を求めます。ここで$c\_{i}$は$i$番目カテゴリを、$p(c\_{i})はあるチャンネルがカテゴリ
$c\_{i}$の動画をアップロードしている確率を、さらに、$p(c\_{i},c\_{j})$は
あるチャンネルがカテゴリ$c\_{i}$の動画とカテゴリ$c\_{j}$の動画をアップロードしている確率を
表します。

と思いましたが、`r data %>% distinct(cid) %>% nrow`個のチャンネルのうち、異なるカテゴリの動画を
アップロードしているものは`r data %>% distinct(cid, catid) %>% group_by(cid) %>% count %>% filter(n>1) %>% nrow`個
しかなかったので、もう少し集まってから試してみたいと思います。

### サムネイルに顔が載っている動画について

ここからが本題です。最終目標は日本語版VoxCeleb的なデータセットの作成で、
効率的な収集のために、顔が映っている動画を優先的に処理することが不可欠です。

これを実現するひとつの方法として、サムネイルに顔が載っている動画、および
そのような動画をアップロードしているチャンネルの動画のリストアップを考えました。

ここでは、収集したメタデータをもとに、サムネイルに顔が映っている動画がどれくらいの
割合であるのか調べます。

#### 基本

サムネイルに顔が映っている動画は
`r all_vids = data %>% distinct(id) %>% nrow; all_vids`本中
`r face_vids = data %>% filter(nfaces > 0) %>% distinct(id) %>% nrow; face_vids`本で、
その割合は`r face_vids / all_vids * 100`\%。

また、顔が写っている動画がアップロードされているチャンネルは、全`r all_chs = data %>% distinct(cid) %>% nrow; all_chs`チャンネル中、
`r face_chs = data %>% filter(nfaces > 0) %>% distinct(cid) %>% nrow; face_chs`チャンネルで、
その割合は`r face_chs / all_chs * 100`\%。

#### カテゴリごとに

次のコマンドでカテゴリごとの顔含有数の図を描画します。

```{r day-3-fig-2}
data %>%
    select(c(id, cattitle, nfaces)) %>%
    distinct() %>%
    mutate(has_face = nfaces > 0) %>%
    ggplot(aes(x = cattitle, fill = has_face)) +
    geom_bar() +
    scale_fill_viridis(discrete = TRUE, begin = 0.3, end = 0.7) +
    theme(axis.text.x = element_text(angle = 90, hjust = 1, vjust = 0.5))
```

`Pets & Animals`の含有率が極端に低いのですが、人間載せても意味ないから当たり前か。

### まとめと次回予告

1000本を超える顔画像サムネイル動画と、およそ900個のチャンネルが見つかったので、
引き続き、全体のメタデータの収集を進めつつ、分析対象の動画の選定に移ります。
